臺灣基隆地方法院刑事判決　
111年度簡上字第84號
上  訴  人  臺灣基隆地方檢察署檢察官
被      告  黃乙平


                    （另案於法務部○○○○○○○○○○○執行中）
上列上訴人因被告違反毒品危害防制條例案件，不服本院基隆簡
易庭111年度基簡字第516號，中華民國111年6月30日第一審判決
（聲請簡易判決處刑案號：111年度毒偵字第384號），提起上訴
，本院管轄之第二審合議庭判決如下：
    主  文
上訴駁回。
　　事實及理由
一、按刑事訴訟法第348條規定：「上訴得對於判決之一部為之
    。對於判決之一部上訴者，其有關係之部分，視為亦已上訴
    。但有關係之部分為無罪、免訴或不受理者，不在此限。上
    訴得明示僅就判決之刑、沒收或保安處分一部為之。」原審
    判決後，檢察官不服提起上訴，其上訴書僅載明不服原審判
    決關於累犯之認定及應加重其刑之理由，公訴檢察官復於本
    院審理時陳明上訴範圍僅針對原審判決「刑」之部分上訴，
    有上訴書、本院審判筆錄在卷可查，是本院審理範圍僅限於
    原審判決關於「刑」之部分，不及於原審判決所認定之犯罪
    事實、論罪等其他部分。而本案經本院第二審合議庭審理結
    果，認第一審刑事簡易判決之科刑雖有微疵但無害，量刑核
    屬適當，應予維持，茲引用第一審簡易判決書之記載（如附
    件），並補充論述駁回上訴之理由。
二、檢察官上訴意旨略以：本案檢察官已於起訴書主張被告構成
    累犯，並聲請裁量是否加重最低本刑，且檢附刑案資料查註
    紀錄表為證明之方法，又刑案資料查註紀錄表為法務部公務
    人員依相關資料繕打而成，錯誤率極低，法院審理卷宗亦均
    有臺灣高等法院全國前案簡列表可以核實。是本案檢察官已
    主張並具體指出證明之方法，並經法院踐行調查程序，自得
    作為論以累犯及加重其刑之裁判基礎，原審誤認檢察官未指
    出證明之方法，顯係事先即予以否定而摒棄上揭前科資料之
    證據而未就是否構成累犯實質認定，難認原判決允當，請撤
    銷原判決，另為適當合法之判決等語。
三、本院查：
㈠、按刑事訴訟法第161條第1項規定：「檢察官就被告犯罪事實
    ，應負舉證責任，並指出證明之方法。」此為檢察官就被告
    有罪事實應負實質舉證責任之概括性規定，非謂除有罪事實
    之外，其他即可不必負舉證責任。此一舉證責任之範圍，除
    犯罪構成事實（包括屬於犯罪構成要件要素之時間、地點、
    手段、身分、機會或行為時之特別情狀等事實）、違法性、
    有責性及處罰條件等事實外，尚包括刑罰加重事實之存在及
    減輕或免除事實之不存在。累犯事實之有無，雖與被告是否
    有罪無關，然係攸關刑罰加重且對被告不利之事項，為刑之
    應否為類型性之加重事實，就被告而言，與有罪、無罪之問
    題有其相同之重要性（包括遴選至外役監受刑、行刑累進處
    遇、假釋條件等之考量），自應由檢察官負主張及實質舉證
    責任。又依司法院釋字第775號解釋理由書所稱：法院審判
    時應先由當事人就加重、減輕或免除其刑等事實，指出證明
    方法等旨，申明除檢察官應就被告加重其刑之事實負舉證責
    任外，檢察官基於刑事訴訟法第2條之客觀注意義務規定，
    主張被告有減輕或免除其刑之事實，或否認被告主張有減輕
    或免除其刑之事實，關於此等事實之存否，均應指出證明之
    方法。是以，法院於審酌被告是否適用累犯規定而加重其刑
    時，訴訟程序上應先由檢察官就前階段被告構成累犯之事實
    ，以及後階段應加重其刑之事項，主張並具體指出證明方法
    後，法院才需進行調查與辯論程序，而作為是否加重其刑之
    裁判基礎。前階段構成累犯事實為檢察官之實質舉證責任，
    後階段加重量刑事項為檢察官之說明責任，均應由檢察官分
    別負主張及具體指出證明方法之責。倘檢察官未主張或具體
    指出證明方法時，可認檢察官並不認為被告構成累犯或有加
    重其刑予以延長矯正其惡性此一特別預防之必要，且為貫徹
    舉證責任之危險結果所當然，是法院不予調查，而未論以累
    犯或依累犯規定加重其刑，即難謂有應調查而不予調查之違
    法（最高法院110年度台上字第5660號判決參照）。
㈡、次按證據以其是否由其他證據而生，可區分為原始證據及派
    生證據。被告前案紀錄表、刑案資料查註紀錄表係由司法、
    偵查機關相關人員依憑原始資料所輸入之前案紀錄，並非被
    告前案徒刑執行完畢之原始證據，而屬派生證據。鑑於直接
    審理原則為嚴格證明法則之核心，法庭活動藉之可追求實體
    真實與程序正義，然若直接審理原則與證據保全或訴訟經濟
    相衝突時，基於派生證據之必要性、真實性以及被告之程序
    保障，倘當事人對於該派生證據之同一性或真實性發生爭執
    或有所懷疑時，即須提出原始證據或為其他適當之調查（例
    如勘驗、鑑定），以確保內容之同一、真實；惟當事人如已
    承認該派生證據屬實，或對之並無爭執，而法院復已對該派
    生證據依法踐行調查證據程序，即得採為判斷之依據（最高
    法院111年度台上字第3143號判決參照）。
㈢、刑之加重事由
　⒈檢察官於聲請簡易判決處刑書犯罪事實載明「甲○○前①因施用
    第二級毒品案件，經臺灣基隆地方法院（下稱基隆地院）以
    106年度基簡字第1280號判決判處有期徒刑3月確定；②另因
    詐欺案件，經基隆地院以107年度基簡字第668號判決判處有
    期徒刑3月確定，前開①②案件經同法院以107年度聲字第1018
    號裁定定應執行有期徒刑5月確定，於民國107年12月17日易
    科罰金執行完畢」等旨，並提出刑案資料查註紀錄表附於偵
    查卷為證。檢察官上訴後，公訴檢察官復引用刑案資料查註
    紀錄表、矯正簡表、臺灣高等法院被告前案紀錄表作為證明
    被告構成累犯之依據，經本院對前揭資料踐行文書證據之調
    查程序，檢察官、被告均表示無意見，堪認當事人對於其上
    所載被告前案紀錄之同一性或真實性均無爭執，依據前開說
    明，自得採為判斷之依據。
　⒉準此，被告前因施用第二級毒品案件，經本院以106年度基簡
    字第1280號判決判處有期徒刑3月確定；另因詐欺案件，經
    本院以107年度基簡字第668號判決判處有期徒刑3月確定，
    前開案件經本院以107年度聲字第1018號裁定定應執行有期
    徒刑5月確定，於107年12月17日易科罰金執行完畢等情，有
    刑案資料查註紀錄表、矯正簡表、臺灣高等法院被告前案紀
    錄表存卷可證，公訴檢察官於本院審理期日引用前開資料為
    證據，是被告構成累犯之事實，業由檢察官主張並具體指出
    證明方法後，經本院踐行調查、辯論程序，即得據以作為論
    以累犯之裁判基礎，足認被告確係於其前案受徒刑之執行完
    畢後，5年以內故意再犯本案有期徒刑以上之罪，依刑法第4
    7條第1項之規定，構成累犯。
　⒊參酌司法院大法官釋字第775號解釋意旨，法院就符合累犯要
    件之被告，仍應以其是否有其特別惡性或對刑罰反應力薄弱
    等事由，妥適審酌被告所犯前後數罪間，關於前案之性質、
    前案徒刑之執行完畢情形、再犯之原因、兩罪間之差異、主
    觀犯意所顯現之惡性及其反社會性等情，綜合判斷各別被告
    有無因加重本刑致生所受刑罰超過其所應負擔罪責之情形，
    裁量是否加重最低本刑。本案檢察官於聲請簡易判決處刑書
    雖記載「請依刑法第47條第1項規定，並參酌司法院釋字第7
    75號解釋意旨加重其刑」，檢察官上訴後，亦於本院審理時
    就被告應加重其刑之理由論以：被告構成累犯，且前案亦為
    施用毒品案件，罪質相同，顯見被告對於刑罰反應能力薄弱
    ，請依法加重其刑等語，有審判筆錄存卷可考。然本院衡酌
    被告行為之不法內涵與罪責程度，考量被告雖有符合累犯規
    定之前案，惟認於被告所犯罪責之法定刑度範圍內，審酌各
    項量刑事由後，已足以充分評價被告所應負擔罪責，尚無依
    刑法第47條第1項規定加重最低本刑之必要，爰不予加重其
    刑，以符罪刑相當原則、比例原則及重複評價禁止原則。
㈣、駁回上訴之理由
　　依本案聲請簡易判決處刑書之記載及附具之刑案資料查註紀錄
    表，可認檢察官已指明被告具有累犯事實與證據，公訴檢察
    官於本院審理時並為主張及實質舉證，原審判決認就被告構
    成累犯之事實及應加重其刑事項，未具體指出證明之方法，
    容有未合；惟被告雖合於累犯之要件，然本院認被告無依累
    犯規定加重其刑之必要，則原審判決未依累犯規定加重其刑
    ，結論上並無違誤。原審判決於理由內說明其量刑事由，並
    將被告構成累犯之前科、素行資料，列為刑法第57條第5款
    所定「犯罪行為人之品行」之審酌事項，對被告所應負擔之
    罪責予以充分評價，量處之刑核屬妥適，檢察官以原審未對
    被告論以累犯為由提起上訴，雖有理由，應屬無害於量刑結
    果之瑕疵，無撤銷之必要，仍予維持，檢察官提起之上訴，
    應予駁回。
據上論斷，依刑事訴訟法第455條之1第1項、第3項、第364條、
第368條、第373條，判決如主文。
本案經檢察官陳筱蓉聲請簡易判決處刑、提起上訴，檢察官李國
瑋到庭執行職務。
中　　華　　民　　國　　111 　年　　12　　月　　14　　日
　　　　　　　　　刑事第六庭審判長法  官    曾淑婷
                                  法  官    姜晴文
                                  法  官  　施又傑
以上正本證明與原本無異。
本件判決不得上訴。
中　　華　　民　　國　　111 　年　　12　　月　　14　　日
                                書記官　連珮涵
附件：
臺灣基隆地方法院刑事簡易判決
111年度基簡字第516號
聲　請　人　臺灣基隆地方檢察署檢察官
被　　　告　甲○○　男　民國00年0月00日生
　　　　　　　　　　身分證統一編號：Z000000000號
　　　　　　　　　　住○○市○○區○○○○00號
　　　　　　　　　　（現於法務部○○○○○○○執行中）
上列被告因毒品危害防制條例案件，經檢察官聲請以簡易判決處
刑（111年度毒偵字第384號），本院判決如下：
    主  文
甲○○犯施用第二級毒品罪，處有期徒刑參月，如易科罰金，以新
臺幣壹仟元折算壹日。
    事實及理由
一、本件犯罪事實及證據，除下列更正及補充外，其餘均引用檢
    察官聲請簡易判決處刑書之記載（如附件）。
  ㈠聲請書犯罪事實一、關於被告甲○○前案確定判決及執行紀錄
    之記載，應予刪除。
  ㈡聲請書犯罪事實欄所載之「並經其同意採尿送驗後，結果呈
    安非他命、甲基安非他命陽性反應」，應更正為：「於有偵
    查犯罪職權之公務員或機關知悉其施用甲基安非他命前，甲
    ○○於警詢坦承施用甲基安非他命之事實，而自首並接受裁判
    。並經警徵得其同意採尿送驗後，結果呈安非他命、甲基安
    非他命陽性反應。」
　㈢聲請意旨雖記載被告構成累犯之事實，惟僅提出被告前案紀
    錄表為據。依最高法院110年度台上大字第5660號裁定意旨
    ，本院爰不依卷附之被告前案紀錄表認定被告於本案構成累
    犯。然本院仍得就被告可能構成累犯之前科、素行資料，列
    為刑法第57條第5款所定「犯罪行為人之品行」之審酌事項
    ，併予敘明。
二、按毒品危害防制條例第23條第2項，既僅規定「觀察、勒戒
    或強制戒治執行完畢釋放後，3年內再犯第10條之罪者，檢
    察官或少年法院（地方法院少年法庭）應依法追訴或裁定交
    付審理。」。則如於最近1次犯該罪經依第20條第1項、第2
    項規定令觀察、勒戒或強制戒治執行完畢釋放後「3年內」
    再犯（含3犯以上），即應依法追訴（最高法院109年台上字
    第3098號判決、109年台上大字第3826號裁定參照）。經查
    ，依聲請書犯罪事實欄所載被告施用毒品案件紀錄，被告前
    因施用毒品案件，經觀察、勒戒執行完畢釋放後，於3年內
    再犯本案犯行，依上開說明，即應依法追訴。
三、論罪科刑：
  ㈠核被告甲○○所為，係犯毒品危害防制條例第10條第2項之施用
    第二級毒品罪。被告因施用而持有第二級毒品之低度行為，
    應為施用之高度行為所吸收，不另論罪。
　㈡警方於查獲本案之犯行時，斯時尚未有確切之根據可佐證被
    告有施用毒品之犯行，於有偵查犯罪職權之公務員或機關知
    悉其施用第二級毒品之犯行前，被告即於警詢時坦承有施用
    第二級毒品之事實，堪認被告所為合於自首之要件，爰就被
    告於本案之犯行，依刑法第62條前段之規定，減輕其刑。　
  ㈢爰審酌被告前已因施用毒品案件經觀察、勒戒，詎其仍未能
    自新、戒斷毒癮，竟仍施用第二級毒品，且衡酌被告於本案
    行為前之最近5年內，分別有因毒品、詐欺等案件經法院論
    罪科刑及執行完畢紀錄，有臺灣高等法院被告前案紀錄表1 
    份可參。惟其犯後坦承犯行，尚有悔意，兼衡其教育程度、
    工作、經濟狀況及犯罪所生之危害等一切情狀，就其所犯之
    罪，量處如主文所示之刑，併諭知易科罰金之折算標準。　
  ㈣被告施用毒品所用之吸食器，未據扣案，且無證據證明為被
    告所有之專供施用毒品器具，而其價值輕微，欠缺刑法上重
    要性，爰不依刑法第38條第2項、毒品危害防制條例第18條
    之規定諭知沒收，附此敘明。
四、依刑事訴訟法第449條第1項、第3項、第454條第2項，逕以
    簡易判決處刑如主文。
五、如不服本判決，得自收受送達之日起20日內，向本院提出上
    訴書狀，上訴於本院合議庭。　　
中　　華　　民　　國　　111 　年　　6 　　月　　30　　日
                  基隆簡易庭   法  官  簡志龍
以上正本證明與原本無異。
如不服本判決，應於判決送達後20日內，向本院提出上訴書狀，
敘述上訴理由，上訴於本院合議庭，並按他造當事人之人數附具
繕本。　　　　　　　　　
中　　華　　民　　國　　111 　年　　6 　　月　　30　　日
                                書記官  周育義
附錄論罪法條：
毒品危害防制條例第10條
施用第一級毒品者，處6月以上5年以下有期徒刑。
施用第二級毒品者，處3年以下有期徒刑。
附件：
臺灣基隆地方檢察署檢察官聲請簡易判決處刑書　
                                    111年度毒偵字第384號
　　被　　　告　甲○○　
上列被告因違反毒品危害防制條例案件，業經偵查終結，認為宜
聲請以簡易判決處刑，茲將犯罪事實及證據並所犯法條分敘如下
：
　　　　犯罪事實
一、甲○○前①因施用第二級毒品案件，經臺灣基隆地方法院（下
    稱基隆地院）以106年度基簡字第1280號判決判處有期徒刑3
    月確定；②另因詐欺案件，經基隆地院以107年度基簡字第66
    8號判決判處有期徒刑3月確定，前開①②案件經同法院以107
    年度聲字第1018號裁定定應執行有期徒刑5月確定，於民國1
    07年12月17日易科罰金執行完畢。又因施用第二級毒品案件
    ，經臺灣臺北地方法院以110年度毒聲字第15號裁定送法務
    部○○○○○○○○執行觀察勒戒，於110年6月15日因無繼續施用傾
    向釋放出所，並經臺灣臺北地方檢察署檢察官以109年度毒
    偵字第3611號為不起訴處分確定。詎其猶未戒除毒癮，基於
    施用第二級毒品甲基安非他命之犯意，於距離前次觀察、勒
    戒執行完畢3年內之111年1月2日18時許，在其位於新北市○○
    區○○里0鄰○○○○00號住處，以將甲基安非他命置入玻璃球吸
    食器內加熱燒烤，吸食所產生煙霧之方式，施用甲基安非他
    命1次。嗣於同年月5日17時45分許，在新北市○○區○○路000
    號前因形跡可疑為警攔查，發現其為毒品列管人口，並經其
    同意採尿送驗後，結果呈安非他命、甲基安非他命陽性反應
    ，始悉上情。
二、案經新北市政府警察局瑞芳分局報告偵辦。
　　　　證據並所犯法條
一、上開犯罪事實，業據被告甲○○於警詢時坦承不諱，且被告為
    警所採集之尿液檢體，經檢驗後呈安非他命、甲基安非他命
    陽性反應等情，有台灣尖端先進生技醫藥股份有限公司111
    年1月24日濫用藥物檢驗報告、新北市政府警察局受採集尿
    液檢體人姓名及檢體編號對照表（尿液檢體編號：DZ000000
    00000號）、勘察採證同意書各1紙在卷可稽，足見被告於警
    詢時之自白與事實相符，可堪採信。本案事證明確，被告犯
    嫌應堪認定。
二、核被告甲○○所為，係涉犯毒品危害防制條例第10條第2項之
    施用第二級毒品罪嫌。其持有甲基安非他命之低度行為，應
    為其施用甲基安非他命之高度行為所吸收，請不另論罪。又
    被告前有如犯罪事實欄所載之論罪科刑與執行情形，有全國
    刑案資料查註表、全國施用毒品案件紀錄表、完整矯正簡表
    附卷可憑，是被告受有期徒刑執行完畢後，5年以內故意再
    犯本件有期徒刑以上之罪，為累犯，請依刑法第47條第1項
    規定，並參酌司法院釋字第775號解釋意旨加重其刑。
三、依毒品危害防制條例第23條第2項、刑事訴訟法第451條第1
    項聲請逕以簡易判決處刑。
    此　致
臺灣基隆地方法院基隆簡易庭
中　　華　　民　　國　 111　　年　　5 　　月　　31　　日
　　　　　　　　　　　　　　　檢  察  官　陳 筱 蓉
本件正本證明與原本無異
中　　華　　民　　國　 111　　年　　6 　　月　　3 　　日
　　　　　　　　　　　　　　　書  記  官  蔡 承 佑
附錄本案所犯法條全文  
毒品危害防制條例第10條
施用第一級毒品者，處 6 月以上 5 年以下有期徒刑。
施用第二級毒品者，處 3 年以下有期徒刑。
本件係依刑事訴訟法簡易程序辦理，法院簡易庭得不傳喚被告、
輔佐人、告訴人、告發人等出庭即以簡易判決處刑；被告、被害
人、告訴人等對告訴乃論案件如已達成民事和解而要撤回告訴或
對非告訴乃論案件認有受傳喚到庭陳述意見之必要時，請即另以
書狀向簡易法庭陳述或請求傳訊。